臺灣基隆地方法院刑事判決
110年度訴字第335號
公  訴  人  臺灣基隆地方檢察署檢察官
被      告  李望堅


上列被告因傷害案件，經檢察官李亞蓓提起公訴（110年度偵字
第1342號），本院判決如下：
    主  文
甲○○傷害人之身體，累犯，處拘役貳拾日，如易科罰金，以新臺
幣壹仟元折算壹日。
    事  實
一、甲○○與乙○○（所涉傷害犯行，另由本院審結）素不相識。緣
    乙○○於民國109年12月29日8時許，前往甲○○之姊李鳳凰位在
    基隆市○○區○○街000號2樓住處，向李鳳凰稱欲向其女兒索討
    債務，因李鳳凰認其與乙○○素不相識，便致電通知甲○○到場
    ，稱其遭乙○○騷擾。詎甲○○於上述時、地到場後，甲○○、乙
    ○○竟各自基於傷害之犯意，發生扭打，甲○○以其所有之鑰匙
    1支及拳頭攻擊乙○○之頭部，致乙○○受有左側頭皮約3X3公分
    表淺擦挫傷等傷害；乙○○則以手勒住甲○○之頸部，將甲○○壓
    制在地，並以不明物體抵住甲○○之左眼，致甲○○受有臉部及
    頸部多處表淺傷、雙眼角膜損傷等傷害。
二、案經乙○○訴由基隆市警察局第三分局報告臺灣基隆地方檢察
    署檢察官偵查起訴。
    理  由
一、按被告以外之人於審判外之陳述，雖不符刑事訴訟法第159
    條之1至之4等4條規定，而經當事人於審判程序同意作為證
    據，法院審酌該言詞陳述或書面陳述作成時之情況，認為適
    當者，亦得為證據；當事人、代理人或辯護人於法院調查證
    據時，知有刑事訴訟法第159條第1項不得為證據之情形，而
    未於言詞辯論終結前聲明異議者，視為有前項之同意，同法
    第159條之5定有明文。本判決所引下列供述證據，檢察官、
    被告甲○○於言詞辯論終結前，均未聲明異議，本院審酌相關
    言詞陳述作成時之情況，並無違法不當之情形或證明力明顯
    過低之瑕疵，依刑事訴訟法第159條之5規定，認均有證據能
    力。至其餘資以認定本案犯罪事實之非供述證據，經查無違
    反法定程序取得之情形，依刑事訴訟法第158條之4反面解釋
    ，應具有證據能力。
二、訊據被告甲○○固坦承有於上開時、地傷害被告即告訴人乙○○
    ，惟否認有傷害之犯意，辯稱：我是正當防衛，對方在我出
    電梯就把我撲倒在地並把我勒在地上，我是出於自衛才拿手
    上的東西反擊云云（見本院卷第50、71頁）。經查：
　㈠被告甲○○上開坦承部分，業據其於本院準備程序、審理程序
    時均供承在卷，核與證人即同案被告乙○○於警詢、偵查中之
    證述大致相符，並有被告乙○○提出之診斷證明書1份在卷可
    稽，被告甲○○上開自白與事實相符，堪信為真實。
　㈡被告甲○○雖稱係出於正當防衛云云，惟按正當防衛必須對於
    現在不法之侵害，始足當之，侵害業已過去，或無從分別何
    方為不法侵害之互毆行為，均不得主張防衛權，而互毆係屬
    多數動作構成單純一罪，而互為攻擊之傷害行為，縱令一方
    先行出手，還擊之一方，在客觀上苟非單純對於現在不法之
    侵害為必要排除之反擊行為，因其本即有傷害之犯意存在，
    自無主張防衛權之餘地，最高法院96年度台上字第3526號判
    決意旨可資參照。參以被告甲○○於警詢中稱：「當時我接到
    我姊姊李鳳凰打給我說他家門口有不明男子敲他家門要我過
    去，我就從我住家走過去我姊姊家，我一到二樓電梯門一打
    開，那名男子就開始攻擊我，一開始他就用拳頭攻擊我，我
    就開始跟他用拳頭互打，然後我就倒地了，我倒地之後那名
    男子就用利器攻擊我左眼，然後又用利器攻擊我右眼，我就
    開始看不清楚，之後他就說要拿槍殺我，這時我眼睛看不清
    楚，我眼睛痛到受不了，我就拿我手上握著的鑰匙反擊，隨
    手揮動我手上的鑰匙攻擊他，我也不知道揮到他哪裡」等語
    （見110年度偵字第1342號卷第24頁），是本件既係被告甲○
    ○與同案被告乙○○互毆，縱如被告甲○○所述，同案被告乙○○
    有先行出手，然因雙方均非單純排除對方侵害之必要行為，
    而互有傷害對方身體之意思及行為，因此均不得主張正當防
    衛，雙方均應擔負傷害罪責。被告甲○○辯稱係正當防衛，並
    無可採。綜上所述，本案事證已臻明確，被告甲○○前揭傷害
    犯行，堪以認定，應依法論科。
三、論罪科刑：
　㈠核被告甲○○所為，係犯刑法第277條第1項之傷害罪。
　㈡累犯裁量部分：
  1.被告甲○○前曾因施用毒品案件，經本院以105年度基簡字第1
    391號判決判處有期徒刑2月，於106年4月5日易科罰金執行
    完畢，有臺灣高等法院被告前案紀錄表1份在卷可稽，其於
    徒刑執行完畢後5年內故意再犯本件有期徒刑以上之罪，為
    累犯。
  2.按刑法第47條第1項規定：「受徒刑之執行完畢，或一部之
    執行而赦免後，5年以內故意再犯有期徒刑以上之罪者，為
    累犯，加重本刑至二分之一。」有關累犯加重本刑部分，不
    生違反憲法一行為不二罰原則之問題。惟其不分情節，基於
    累犯者有其特別惡性及對刑罰反應力薄弱等立法理由，一律
    加重最低本刑，於不符合刑法第59條所定要件之情形下，致
    生行為人所受之刑罰超過其所應負擔罪責之個案，其人身自
    由因此遭受過苛之侵害部分，對人民受憲法第8條保障之人
    身自由所為限制，不符憲法罪刑相當原則，牴觸憲法第23條
    比例原則。於此範圍內，有關機關應自本解釋公布之日起2
    年內，依本解釋意旨修正之。於修正前，為避免發生上述罪
    刑不相當之情形，法院就該個案應依本解釋意旨，裁量是否
    加重最低本刑（司法院大法官釋字第775號解釋文參照）。
  3.參酌被告所犯上揭前案之犯罪型態、罪質、犯罪情節均與本
    件迥異，被告雖於上揭前案執行完畢後5年內再犯本案，然
    依卷內事證，尚難認被告具有特別之惡性或對刑罰反應力特
    別薄弱之情形，本件尚無依刑法第47條第1項加重法定最低
    本刑之必要，爰不予加重其刑。
　㈢審酌被告甲○○與同案被告乙○○互毆，造成被告乙○○身體受傷
    ，惡性非輕，犯罪之手段暴力，兼衡其犯罪之動機、目的、
    犯罪時所受之刺激、被害人所受傷害程度及被告犯罪後未賠
    償被害人損害，未坦承犯行之犯後態度，暨其於本院審理中
    自述智識程度高中畢業，現為無業，未婚無子嗣，現需撫養
    哥哥的小六女兒，經濟勉強等一切情狀，量處如主文所示之
    刑，併諭知易科罰金折算標準，以示懲儆。
四、未扣案被告甲○○所有供犯罪所用之鑰匙1支，價值甚微、取
    得容易，沒收無法有效預防犯罪，欠缺刑法上之重要性，爰
    不予宣告沒收。
據上論斷，應依刑事訴訟法第299條第1項前段，判決如主文。
本案經檢察官李亞蓓提起公訴，檢察官高永棟到庭執行職務。
中　　華　　民　　國　　111 　年　　2 　　月　　10　　日
                  刑事第二庭審判長法  官  王福康
                                  法  官  陳怡安
                                  法  官  李  岳
以上正本證明與原本無異。
如不服本判決應於收受送達後20日內向本院提出上訴書狀，並應
敘述具體理由；其未敘述上訴理由者，應於上訴期間屆滿後20日
內向本院補提理由書(均須按他造當事人之人數附繕本)「切勿逕
送上級法院」。
中　　華　　民　　國　　111 　年　　2 　　月　　10　　日
                                  書記官  白豐瑋
附錄論罪法條
中華民國刑法第277條第1項：
傷害人之身體或健康者，處 5 年以下有期徒刑、拘役或 50 萬
元以下罰金。